【裁判字號】    98,消債抗,2
【裁判日期】    981231
【裁判案由】    聲請更生程序
【裁判全文】
臺灣澎湖地方法院民事裁定             98年度消債抗字第2號
抗  告  人  中國信託商業銀行股份有限公司
即  債權人
法定代理人  丙○○○○
抗  告  人  荷商荷蘭銀行股份有限公司
即  債權人
法定代理人  丁○○
代  理  人  乙○○
相  對  人  甲○○
即  債務人
上列抗告人因聲請更生程序事件，對於中華民國98年9月22日本
院97年度消債更字第4號裁定提起抗告，本院裁定如下：
    主    文
抗告駁回。
抗告程序費用由抗告人負擔。
    理    由
一、按法院得將更生方案之內容及債務人財產及收入狀況報告書
    通知債權人，命債權人於法院所定期間內以書面確答是否同
    意該方案，逾期不為確答，視為同意；更生方案經可決者，
    法院應為認可與否之裁定。對於第一項認可之裁定提起抗告
    者，以不同意更生方案之債權人為限，消費者債務清理條例
    第60條第1項及62條第1、4項分別定有明文。又按，有下列
    情形之一者，法院應不認可更生方案：(一)債權人會議可決之
    更生方案對不同意或未出席之債權人不公允；(二)更生程序違
    背法律規定而不能補正；(三)更生方案違反法律強制或禁止規
    定，或有背於公共秩序、善良風俗；(四)以不正當方法使更生
    方案可決；(五)已申報無擔保及無優先權之債權總額逾新臺幣
    一千二百萬元；(六)更生方案定有自用住宅借款特別條款，而
    債務人仍有喪失住宅或其基地之所有權或使用權之虞；(七)更
    生方案所定自用住宅借款特別條款非依第54條協議成立；(八)
    更生方案無履行可能；(九)債務人有虛報債務、隱匿財產，或
    對於債權人中之一人或數人允許額外利益，情節重大，消費
    者債務清理條例第63條第1項亦定有明文。
二、本件荷商荷蘭銀行股份有限公司台北分公司（下稱荷蘭銀行
    ）抗告意旨略以：抗告人雖未於法院所定期間內確答是否同
    意更生方案，但抗告人已明確表示不同意該更生方案，又相
    對人每月收入新臺幣（下同）4萬餘元，但只須清償2成借款
    ，不符公允；中國信託商業銀行股份有限公司（下稱中國信
    託商銀）抗告意旨則略以：相對人每月收入4萬餘元，扣除
    合理支出後，每月應至少償還8,900元，還款期數應延長至8
    年，方屬公允，為此提起抗告，請求廢棄原裁定，另為適法
    之裁定等語。
三、經查：
  (一)本件更生方案業於民國98年6月29日經本院公告，並於98 年
    6月30日以澎院嵩97執消債更仁4字第05270號函請債權人於
    文到10日內確答是否同意，該份函文已於98年7月10 日送達
    於荷蘭銀行，荷蘭銀行遲至98年7月24日逾期始表示反對意
    見，有本院收文戳章可稽，依前述條文規定，已視為同意更
    生方案，合先敘明。
  (二)本件相對人前曾失業，目前固然在高雄從事金屬招牌工作，
    每月薪資約42,000元，但仍屬臨時工性質，每月須繳納房貸
    17,000元，加上弟弟失業，姐姐均已出嫁，無力負擔照料父
    母之責，均賴相對人獨力扶養父母等情，業經本院依職權調
    取本院97年度消債更字第4號消債卷宗核閱屬實。本院依內
    政部社會司公告之98年度台灣省平均每人每月最低生活費
    9,829元，計算相對人每月支出為46,487元（9,829X3+
    17,000＝46,487）。是以，相對人所提出之更生方案為每月
    償還3,808元，清償期間6年，已盡力提高其還款額度，其條
    件經核亦屬公允、適當、可行，本件復查無消費者債務清理
    條例第63條第1項規定之情事存在。從而，原審予以認可該
    更生方案，於法並無不合。
  (三)又更生方案之最終清償期，自認可更生方案裁定確定之翌日
    起不得逾6年，消費者債務清理條例第53條第2項第3款有明
    文規定，雖同款但書規定「但有特別情事者，得延長為8年
    。」，惟此款但書延長清償期限為8年之立法目的乃在顧及
    債務人之清償能力，避免更生方案訂定之最終清償期過短，
    致債務人每期應給付之金額過高而無力履行，始規定有延長
    之必要（參見立法理由），故該款但書之規定，係將原為6
    年之清償期，由債務人自其所提更生方案平攤為8年給付，
    以提高債務人就更生方案之履行能力，並非謂為增加債務人
    2年之給付額，更非法院有權強制將更生方案之履行期限延
    長為8年。是以，抗告人中國信託商銀請求延長清償期為8年
    ，亦屬無據。綜上所述，抗告人指摘原裁定不當，求予廢棄
    ，均無理由，應予駁回。
四、據上論結，本件抗告為無理由，依消費者債務清理條例第11
    條第2項、第15條，民事訴訟法第495條之1第1項、第449條
    第1項、第95條、第78條，裁定如主文。
中    華    民    國    98    年    12    月    31    日
                  民事庭  審判長法  官  管安露
                                法  官  陳順輝
                                法  官  李宛玲
以上正本係照原本作成。
本裁定不得抗告。
中    華    民    國    99    年    1     月    4     日
                                書記官  莊茹茵

司法院資訊處製作；財團法人民間司法改革基金會備份。
